【裁判字號】    88,簡上,128
【裁判日期】    891004
【裁判案由】    竊盜
【裁判全文】
臺灣板橋地方法院刑事判決                        八十八年度簡上字第一二八號
    上  訴  人  臺灣板橋地方法院檢察署檢察官
    被      告  壬○○
右上訴人因被告竊盜等案件，不服本院八十八年度簡字第一三七號中華民國八十八年
六月二十三日第一審判決（起訴案號：臺灣板橋地方法院檢察署八十八年度偵字第一
一五六四號），提起上訴及移送併辦（臺灣板橋地方法院檢察署八十八年度偵字第二
二八一一、二五九五０號、八十九年度偵字第八０三八號、士林地方法院檢察署八十
八年度偵字第六四四四號、八十九年度偵字第六三五號），本院管轄之第二審合議庭
判決如左：
    主  文
原判決撤銷。
壬○○連續竊盜，處有期徒刑玖月。
扣案之鑰匙壹把，沒收。
    事  實
一、壬○○基於意圖為自己不法所有之概括犯意，於民國八十八年五月六日凌晨一時
    許，在台北縣五股鄉○○路○段一二二號前，獨自一人下手竊取戊○○所有車號
    ＥＥＥ〡三一六號輕型機車一輛，得手後供己騎乘之用，嗣於同日凌晨二時許，
    騎乘上開竊得之機車途輕同路一段二一九號前之際，為警當場查獲。
二、壬○○又基於前開之概括犯意，先後連續竊盜如下：
    １於八十八年六月十七日凌晨三時許，在台北縣市北投區○○路三三六號前，因
    向其友人丁○○借用之機車故障，遂獨自一人持其所有之機車鑰匙一把，下手竊
    取乙○○所有（登記名義為其兄唐誌君）車號ＬＲＮ〡九０二號重型機車一部，
    得手後供己騎乘代步之用，嗣於同日凌晨四時許，騎乘上開機車途經台北縣淡水
    鎮○○路一九一號前，經警臨檢查獲，並扣得該行竊所用之鑰匙一把。
    ２又於八十八年十月六日下午四時許，獨自一人在台北縣土城市○○路一一五號
    前，下手竊取己○○所有之車號ＷＤ〡八０二０號自用小客車一輛，作為代步之
    用；又於同年十月十日下午三時許，在台北縣林口鄉竹林山寺內之停車場，獨自
    一人下手竊取子○○所有車號ＨＣ〡四五四五號自用小客車內之現金新台幣（以
    下同）一千元、柴油油票多張及蘇某之行照及駕照等財物，嗣因被告於八十八年
    十月十二日凌晨零時許駕駛上開車號ＷＤ〡四五四五號贓車，途經台北縣泰山鄉
    ○○路時，因有警察臨檢，壬○○失控撞及路旁受傷而棄車逃逸，經警循線查獲
    上情。
    ３再於八十八年十一月二十九日下午八時許，獨自一人在台北縣林口鄉○○路一
    五０號前，下手竊取車號ＨＤ〡０七九一號自用小客車，得手後供己駛用，嗣於
    翌日上午十時三十分許，在台北縣五股鄉○○路○段七巷巷口，壬○○進入駕駛
    座，欲再度駕駛該自用小客車之際，旋即為警當場查獲。
    ４復於八十八年十二月二十一凌晨三時三十五分許，獨自一人在台北縣汐止市○○路二七九號前，進入駕駛座，著手竊取車號ＡＳ〡一八四０號自用小客車之際
    ，為警當場查獲而未遂。
三、案經台北縣警察局蘆洲分局移送台灣板橋地方法院檢察署檢察官偵查起訴暨與台
    灣士林地方法院檢察署檢察官分別移送併案審理。
    理  由
一、就事實欄一之犯行，業據被告供承不諱，且核與被害人戊○○於人警訊中指訴失
    竊盜情節相符，復有被害人所立之台北縣警察局贓物認領保管單一件可稽，此部
    分之犯罪事實明確，應堪認定。
二、就事實欄二之犯行，被告否認犯行，辯稱就１之事實部分，係其向丁○○借用機
    車，騎乘至該處故障，而有一位男子騎乘該機車，借伊騎乘，並約定於清晨前再
    駛返該處交還，並將一條香菸交付該男子；就事實２部分，並未有竊盜該等小客
    車及車內財物，手機係其所有；就３事實部分，係因經過該處內急，欲拿取該車
    內之衛生紙，並未有竊取該小客車；就４事實部分，時值深夜，經過該處，因天
    氣冷故欲在車內睡覺，並無竊取該車之意云云。
    經查事實欄二所述之事實如下：
    就１事實部分，系爭機車為被害人乙○○（登記名義為唐誌君）所有，其於八十
    八年六月十六日下午六時返家後，即將該機車停置在其住處樓下，直至警方通知
    始知失竊，業據被害人乙○○在警訊中供述甚詳；再者，證人即查獲之員警辛○○到庭結稱，其係在固定地點臨檢，被告經過該處時經查證該車所有人與被告所
    述不符，即準備要帶同被告返回派出所，被告趁其不注意之際，即跑掉，經過追
    遂，路人告知被告躲在路旁之某一車車牌下，始帶返派出所查證，被告先說出一
    大堆理由，最後始供承因向朋友所借機車故障，而竊取機車件為代步等語（見本
    院八十八年九月二十八日訊問筆錄），且有被害人贓物領據一件及扣案被告所有
    且係供行竊所用之鑰匙一把足資佐證。互核以觀，被告竊取本件機車之事實，要
    堪認定。至被告辯稱，其有以香菸一條向過路之男子借用該機車云云，不惟並無
    證據證明，且斯時係凌晨三、四時，苟路人確借予被告該機車，則該路人豈非無
    交通工具可前往既定之目的地，依吾人一般社會經驗法則，殊不可取；又證人丁○○固證明其有借被告機車騎乘，並確有接獲被告電話告知機車故障置於路旁之
    事無誤，然此更證明被告係因借用之機車故障，深夜無交通工具，而竊取本件之
    機車以供代步；又依被告之知識，豈會不知借用機車應取得證明文件，以供隨時
    查驗，甚者該名男子稱謂亦均不知，孰人能信被告所辯有一男路過借該機車予被
    告。足見被告所辯，殊不可取。
    就２事實部分，業據被告於警訊中供述明確，且有被害人己○○於本院訊問（見
    本院八十九年二月十五日訊問筆錄）及警訊與被害人子○○於警訊中分別供述被
    竊情節相符，並有贓物領據保管單二件可考；並經證人即查獲之刑警翁鍚祈於本
    院供證循線查獲本件情形甚詳（見本院八十九年二月二十九日訊問筆錄），互核
    以觀，要無不合；甚者，被告駕駛贓車經警臨檢失控撞及路而受傷乙節，亦據被
    告於警訊中供認不諱，並經丙○○於警訊中亦供證屬實。事證明確，被告此部分
    之犯行，要堪認定。至被告辯稱其並未有竊盜本件車號ＷＤ〡四五四五號自用小
    客車及竊盜另一部車號ＨＣ〡四五四五號自用小客車內之財物云云，但查本件係
    因被告駕駛車號ＷＤ〡八０二０號自用小客車一輛，途經台北縣泰山鄉○○路時
    ，因有警察攔檢，壬○○失控撞到路旁受傷而棄車逃逸，經警循線始查獲等事實
    ，業據證人即查獲之刑警翁鍚祈到庭結證屬實（見同上本院筆錄），苟被告並未
    駕駛該自用小客車失控撞到路旁受傷而逃逸，刑警豈會憑空查獲被告？被告復辯
    稱係遭刑求始承認竊盜云云，但遍查均無證據證明，殊難徒憑被告空言，遽認被
    告有遭刑求而供認竊盜犯行；況同時經警查獲者尚有丙○○，何以許某未同受刑
    求而供承竊盜犯嫌，而獨刑求被告擔負本件竊盜犯行？顯不合事理之常；足認被
    告所辯，要不可取。
    就事實３部分，被告係進入小客車內於尚未駕駛該小客車之際，當場經警查獲，
    此為被告所供坦承之事實，並有卷附贓物認領保管單一件可稽；又被害人庚○○
    於警訊中陳述，其小客車於八十八年十一月二十九日下午八時許，在台北縣林口
    鄉○○路一五０號前失竊後，於翌日上午上班途經台北縣五股鄉○○路○段七巷
    巷口發現失竊之自用小客車，經路人告知有二人駕駛該車停置該處，旋即報警埋
    伏後，於同日上午十時三十分許，被告出現該處先查看四周無人注意他後，即打
    開駕駛座車門進入駕駛座後，便與警出示證件將被告逮捕等情，顯見被告係先前
    在台北縣林口鄉竊得該自用小客車後，再駕駛前往五股鄉上址停置，迨欲再度駕
    駛之際，而為警當場查獲之事實，應堪認定。至被告辯稱，係因內急欲竊取衛生
    紙用云云。但查，被告於警訊中供承係欲竊盜該車內之物品，於本院審理則辯稱
    係欲竊取衛生紙供內急之用，前後所辯已屬迥異，況其辯稱係在該處電玩店內玩
    三小時右右，苟確係為應內急之用而欲取衛生，何以不先再電玩店內使用廁所，
    或再返回該電玩店內急，竟於光天化日之路旁，欲如何內急？又何需查看小客車
    注意四周有無人？又被告復係前往駕駛座位進入車內，苟確係為拿取車內之衛生
    紙，何以需進入駕駛座位？況被告係經人告知有人駕駛該自用小客車停置該處，
    始會報警埋伏，且事實上被告亦確係進入該自用小客車駕駛座，始遭查獲；顯見
    被告所辯，尚屬無據。
    就事實４部分，被告確係於八十八年十二月二十一日凌晨三時三十五分許，在台
    北縣汐止市○○路二七五號前，於進入自用小客駕駛座之後，經警當場查獲，業
    據被告自白不諱，而該自用小客車係被害人癸○○（登記為鄭宗智名義）所有，
    停置於該住處樓下，亦據被害人癸○○於警訊中供述甚詳；再者，被告係在駕駛
    座且該自用小客車方向閃爍及剎車亮起，經員警巡邏該處而查獲，亦據被告
    於警訊中供述無誤，顯見被告確係著手竊盜該自用小客車，尚未得手之際，經警
    方巡邏經過而查獲，堪信屬實。被告徒憑空言，辯稱係因天冷欲在車內睡覺云云
    ，殊不合事理之常，要不可取。至於扣案剪刀乙把，殊乏證據證明係被告所有且
    係供本件竊盜所用之物，合此指明。
三、綜上所述，被告所辯，均不可取。事證明確，被告竊盜犯行，均堪認定，應依法
    論科。
四、核被告所為，係犯刑法第三百二十條第一項竊盜既遂、及第二項竊盜未遂罪。被
    告先後所為數竊盜行為，時間緊接，所犯罪名相同，顯係出於概括之犯意為之，
    為連續犯，爰依刑法第五十六條之規定以一竊盜既遂罪論，並加重其刑。雖公訴
    人未就事實欄二所述（臺灣板橋地方法院檢察署八十八年度偵字第二二八一一、
    二五九五０號、士林地方法院檢察署八十八年度偵字第六四四四號、八十九年度
    偵字第六三五號）之事實起訴，惟此部分之犯行與前開事實欄一所述之犯行具有
    連續犯之裁判上一罪之關係，本院自得就此未起訴之部分併予審判，合此指明。
    原審詳察，以被告罪證明確，予以論罪科刑，固非無見。惟查上訴人起訴被告後
    ，檢察官就事實欄二所載關於被告連續竊盜犯行部分，移送併辦，原審未及一併
    審認，尚有未洽；檢察官上訴指摘原判決不當，為有理由，自應由本院管轄之合
    議庭將原判決予以撤銷改判。爰審酌被告所竊均尚屬舊車價值不高，且係用供代
    步，惡性尚非重大，與犯罪動機、目的、手段、犯罪之時間、所生之危害及目前
    業經羈押近八個月、犯後態度等一切情狀，量處如主文所示之刑，以示懲儆；被
    告復非好逸惡勞之徒，又值年輕力壯之際，為期被告自新，效力於社會、國家，
    尚無宣告強制工作保安處分之必要，以觀後效。另扣案鑰匙一把係被告所有，且
    係供犯竊盜所用之物，已如前述，應依法宣告沒收。
五、至檢察官移送併案（八十九年度偵字第八０三八號）以被告意圖為自己不法之所
    有，於八十九年四月十六日下午十一時許，在台北縣五股鄉○○路○段六十一巷
    一之一號前，竊取甲○○所有以蔡海增名義所購買之車號ＦＳ〡八三五三號自用
    小貨車一輛，供已代步之用，因認被告涉有竊盜罪嫌云云。訊據被告堅決否認此
    部分之犯行，辯稱其係甲○○之子余庭維借用，由余庭維將車借予其使用等語。
    經查，訊之證人余庭維到院結稱稱，其確實係將上開自用小貨車借予被告使用，
    被告並未有竊盜該小貨車等情（見本院八十九年八月二日訊問筆錄），則被告使
    用該小貨車既係向余庭維借用，而該小貨車復係余庭維之父甲○○所有，即認甲○○未取得其父之同意，而將小貨車擅自借予被告使用；顯見被告並無不法所有
    之意圖，況被告並未有下手行竊之舉止，足見被告並無竊盜本件小貨車之事實；
    既無證據證明被告確有竊取本件小貨車之犯行，顯與本案犯行並無裁判上一罪之
    關係，本院自無從併予審判，應退由檢察官另依法妥適卓辦。
六、另按第一審法院依被告在偵查中之自白或其他現存證據，已足以認定犯罪者，得
    因檢察官之聲請，不經通常審判程序，逕以簡易判決處刑。但必要時，應於處刑
    前訊問被告。前項案件檢察官依通常程序起訴。經法院訊問被告，認應宜以簡易
    判決處刑者，得不經通常程序，逕以簡易判決處刑。依前二項判決所科之刑以宣
    告緩刑、得易科罰金之有期徒刑及拘役或罰金為限。檢察官聲請以簡易判決處刑
    之案件，經法院認為有第四百五十一條之一第四項但書第三款所列之認為應為無
    罪、免訴、不受理或管轄錯誤判決之諭知者，應適用通常程序審判之。刑事訴訟
    法第四百四十九條、第四百五十二條定有明文。本件原審未及審理被告有連續竊
    盜犯行，認應諭知有期徒刑三月，緩刑二年之判決，致未適用通常程序審理，而
    誤用簡易判決處刑，其所踐行之簡易處刑程序違背法令，抵觸憲法第八條第一項
    揭示「非由法院依法定程序不得審問處罰」之正當法律程序原則，並有損及被告
    依憲法第十六條所保障之訴訟權，其簡易處刑程序存有瑕疵，為保障當事人之審
    級利益，本院合議庭依通常訴訟程序審判後，撤銷原審判決，自為第一審判決，
    合此說明。
據上論斷，應依刑事訴訟法第四百五十五條之一第一項、第三項、第三百六十九條第
一項前段、第三百六十四條、第二百九十九條第一項前段，刑法第五十六條、第三百
二十條第一項、第三十八條第一項第二款，罰金罰鍰提高標準條例第一條前段，判決
如主文。
本案經檢察官簡美惠到庭執行職務。
中    華    民    國      八十九        年      十      月      四      日
                              臺灣板橋地方法院刑事第一庭
                                  審判長法  官    李行一
                                        法  官    毛崑山
                                        法  官    邱靜琪
右正本證明與原本無異。
如不服本判決，應於判決送達後十日內，向本院提出上訴狀。
                                        書記官    周百川
中    華    民    國      八十九        年      十      月      五      日
附錄本案論罪科刑法條全文
刑法第三百二十條
意圖為自己或第三人不法之所有，而竊取他人之動產者，為竊盜罪，處五年以下有期
徒刑、拘役或五百元以下罰金。
意圖為自己或第三人不法利益，而竊佔他人之不動產者，依前項之規定處斷。
前二項之未遂犯罰之。


司法院資訊處製作；財團法人民間司法改革基金會備份。
